# 请教陈版，计算少数股东权益是按实际出资比例还是章程约定比例？

提问人：gasjw 时间：2013-04-20 10:20:02
请教陈版，在业务中遇到一个这样的问题。 山西股东 新能源公司 和广东股东 热电公司 共同出资设立 公司-海南太阳能公司。 章程约定是山西股东出资 3500 万元，占注册资本的35%,广 东股东出资 6500 万，占注册资本的65%。 2012 年各股东的第一期出资到位，分别是山西出资 2000 万，广东出资 6000 万，合计 8000 万，山西的实际出资比例为25%，广东实际出资比例是75%。 那么在广东公司编制合并报表时，计算少数股东权益时是按35%计算，还是按实际出资比例的25%计算呢？ 如果是按章程约定比例35%计算的话，在所有者权益变动表中少数股东投入的资本是不是就不能填 2000 万，而是要填（2000+6000） 35%=2800 万？ 如果是这样的话，是不是广东公司的长期股权投资是不是要产生商誉？ 6000-8000 65%=800万？
怎么感觉怪怪的，哪里不对，是陈老师指点。

回答人：chenyiwei
首先根据合同约定的比例确定应归属多数股东／少数股东的权益和损益，没有约定或者约定不明确的，按照《公司法》第三十五条规定的实缴资本比例原则确定（同时兼顾谨慎原则的考量）。如果按照注册资本比例，则广东方作为控股股东，其合并报表层面不会产生商誉，而是调整资本公积。即出资时点调整资本公积的金额＝6000-8000*65%=800。

提问人：chinatukai 时间：2013-04-22 11:27:54
回复 chenyiwei 的帖子
请教陈版：
如果按上述调整资本公积，在账面来看是否不太符合实际啊（通过极限调整投资方总资产来看），像遇到这种临时性（很可能马上就按出资比例出资了），难道又马上调整资本公积？
这种事情，是不是最好附注详细披露更好呢？

回答人：chenyiwei
如果仅仅是时间差，预计其他股东短期内即可补足出资额，则也可以直接按注册资本全部到位后的出资比例计算所应享有和承担的权益、损益份额。